【裁判字號】    99,抗,255
【裁判日期】    991210
【裁判案由】    本票裁定
【裁判全文】
臺灣臺北地方法院民事裁定               99年度抗字第255號
抗  告  人  天外天國際育樂股份有限公司
法定代理人  張世鈺
相  對  人  李昭考
上列抗告人因與相對人間聲請本票准許強制執行事件，抗告人對
於中華民國99年10月22日本院所為之99年度司票字第9931號民事
裁定提起抗告，本院裁定如下：
    主  文
抗告駁回。
抗告程序費用新臺幣壹仟元由抗告人負擔。
    理  由
一、按執票人向本票發票人行使追索權時，得聲請法院裁定後強
    制執行，票據法第123 條定有明文。又本票執票人，依票據
    法第123 條規定，聲請法院許可對發票人強制執行，係屬非
    訟事件，此項聲請之裁定，及抗告法院之裁定，僅依非訟事
    件程序，以審查強制執行許可與否，並無確定實體上法律關
    係存否之效力，如發票人就票據債務之存否有爭執時，應由
    發票人提起確認之訴，以資解決，殊不容於裁定程序中為此
    爭執（最高法院57年度臺抗字第76號、56年度臺抗字第 714
    號判例參照）。再按本票既載明免除作成拒絕證書，則執票
    人聲請裁定准予強制執行時，毋庸提出已為付款提示之證據
    。且本票執票人依票據法第123 條規定向本票發票人行使追
    索權，聲請法院裁定准予強制執行，係屬非訟事件，對於此
    項聲請所為裁定，僅依非訟事件程序，就本票形式上之要件
    是否具備予以審查為已足。發票人如主張執票人未為提示，
    依票據法第124 條準用同法第95條但書之規定，應由其負舉
    證之責（最高法院84年度臺抗字第22號裁定意旨參照）。
二、本件相對人主張執有抗告人所簽發如附表所示之本票3 紙（
    下稱系爭本票），付款地未載，利息未約定，並免除作成拒
    絕證書，詎經提示後均未獲付款，為此依票據法第123 條之
    規定，聲請法院裁定就票面金額准許強制執行等情，並提出
    系爭本票為證，經原法院依首開規定形式審酌相對人提出之
    本票後裁定予以准許，尚無不合。
三、抗告意旨雖認以系爭本票縱記載「此票背書人免作拒絕事由
    通知義務」字樣，惟相對人為執票人並非背書人，因此仍應
    先踐行付款之提示而未獲付款且作成拒絕證書後，方得依法
    遞行主張相關權利，然相對人並未將系爭本票提示抗告人，
    且未依法作成拒絕證書，即逕聲請本票裁定，原審裁定准許
    自有未當云云。然查，依相對人提出之系爭本票，就形式上
    觀之，已具備本票各項應記載事項，合於票據法第120 條規
    定，為有效之本票，原裁定准予系爭本票強制執行，於法並
    無不合。且查系爭本票除右側記載欄載有「此票背書人免作
    拒絕事由通知義務」字樣，復於本票正面載明「本本票免除
    作成拒絕證書」字句，此有系爭本票影本在卷可參，揆諸上
    揭裁定意旨，系爭本票之執票人即相對人聲請本票裁定准予
    強制執行時，本無須提出已為付款提示之證據，是抗告人主
    張相對人未為提示，依票據法第124 條準用同法第95條但書
    之規定，應由抗告人負舉證之責，惟抗告人對此有利於己之
    主張，並未舉證以實其說，自不足採。從而，抗告意旨指摘
    原裁定不當，求予廢棄，為無理由，應予駁回。
四、據上論結，本件抗告為無理由，依非訟事件法第55條第1 項
    、第2項、第46條、第21條第2項、第24條第1 項、民事訴訟
    法第495條之1第1項、第449條第1 項、第78條，裁定如主文
    。
中    華    民    國    99    年    12    月    10    日
              民事第四庭  審判長法  官  張瑜鳳
                                法  官  陳靜茹
                                法  官  余明賢
以上正本係照原本作成。
本裁定除以適用法規顯有錯誤為理由，不得再抗告。如提起再抗
告，應於收受後10日內委任律師為訴訟代理人向本院提出再抗告
狀。並繳納再抗告費新台幣1,000元。
中    華    民    國    99    年    12    月    10    日
                                書記官  楊勝欽
┌───────────────────────────────┐
│附表：                                                        │
├──┬─────┬─────────┬──────┬─────┤
│編號│發 票 日  │票面金額（新臺幣）│提 示 日    │票據號碼  │
├──┼─────┼─────────┼──────┼─────┤
│001 │97年8月1日│10,000,000元      │99年9月16日 │TH068426  │
├──┼─────┼─────────┼──────┼─────┤
│002 │同上      │10,000,000元      │同上        │TH068427  │
├──┼─────┼─────────┼──────┼─────┤
│003 │同上      │5,600,000元       │同上        │TH068428  │
└──┴─────┴─────────┴──────┴─────┘

司法院資訊處製作；財團法人民間司法改革基金會備份。
